臺灣桃園地方法院民事判決　　　　　　　93年度訴字第1360號
原　　　告　丁○○
訴訟代理人　范宗熙律師
被　　　告　乙○○
訴訟代理人　邱清銜律師
　　　　　　洪明俊律師
上列當事人間請求損害賠償事件，經本院於民國94年4月27日言
詞辯論終結，判決如下：
    主  文
原告之訴及假執行之聲請均駁回。
訴訟費用由原告負擔。
    事  實
甲、原告方面：
一、聲明：
  (一)被告應給付原告新台幣（下同）922,275 元及自起訴狀繕本
  (二)訴訟費用由被告負擔。
  (三)願供擔保請准宣告假執行。
二、陳述：
  (一)原告於民國93年4 月29日經由訴外人公信不動產仲介經紀有
    限公司（下稱公信公司）人員梁淑芬之居間介紹，與被告簽
    訂不動產買賣契約（下稱系爭買賣契約），以4,250,000 元
    向被告購買坐落桃園縣平鎮市○○段448 地號土地及其上門
    牌號碼為桃園縣平鎮市○○路89巷7 弄4 號之建物1 棟（下
    稱系爭房屋），被告於訂約時，並簽認「標的現況說明書」
    1 份，表示房屋原有漏水情形惟業已修復，並言明如有漏水
    ，必定負責修繕。詎於93年5 月28日交屋後，系爭房屋竟發
    生嚴重漏水情形，經通知被告均未獲置理，原告不得已乃於
    93年7 月間先行僱工（丙○○）修繕並支出修理費124,720
    元，但漏水情形未見改善，經原告再僱工（丙○○）檢查，
    估計尚須修漏費用597, 555元。而原告因系爭房屋之漏水問
    題，居家不得安寧，精神上亦受有極大損害。
  (二)如前所述，被告於訂約時顯係故意不告知瑕疵，且系爭房屋
    欠缺被告所保證之品質，經原告於93年9 月20日再以存證信
    函催告被告，仍未獲理睬，爰依民法第184 條、第195 條關
    於侵權行為法律關係及同法第354 條、第360 條之規定，請
    求被告賠償系爭房屋之修漏費用與精神慰撫金共計922,275
    元及法定遲延利息。
三、證據：提出系爭買賣契約影本1 份、標的現況說明書影本1
    紙、估價單影本2 紙、存證信函影本1 份、現場相片13張為
    證，並請求傳訊證人梁淑芬、丙○○。
乙、被告方面：
一、聲明：
  (一)原告之訴及假執行之聲請均駁回。
  (二)訴訟費用由原告負擔。
  (三)如受不利判決願供擔保請准宣告免假執行。
二、陳述：
  (一)原告雖主張：系爭房屋於交屋後有嚴重漏水之情形，惟就該
    漏水之瑕疵，是否得認為係民法第354 條所稱瑕疵（即程度
    上是否非無關重要），及是否應由被告負責（即瑕疵究存在
    於危險移轉之前或後），原告均未舉證說明。是以在原告未
    能舉證證明本件瑕疵程度及瑕疵存在時點之前，實難認被告
    應負何項擔保責任。另就侵權行為責任部分，亦應由原告先
    就被告有何故意、過失行為負舉證責任。
  (二)原告援引民法第360 條規定，請求所謂不履行之損害賠償，
    然依該條規定，須限於買賣之物缺少被告所保證之品質，或
    被告有故意不告知系爭房屋之瑕疵時，方有適用。今原告雖
    提出「標的現況說明書」，指責系爭房屋缺少被告所保證之
    品質，且被告有故意不告知瑕疵等情，惟查，於簽註標的現
    況說明書時，被告原係欲將原有之漏水情形加以說明，即如
    該書面上原勾選又遭劃線刪除部分所示，但先前因經公信公
    司之建議，乃透過該公司所介紹之師傅甲○○，修繕原有已
    知之漏水部位，故嗣後於簽註現況說明書時，自當勾選「交
    屋前修繕」之選項。被告既於交屋前針對已知漏水之部位進
    行修繕完成，當無原告所稱故意不告知瑕疵之情。再者，依
    前開「標的現況說明書」，亦難認被告有保證房屋不漏水之
    情形，從而，原告即不得依前開民法第360 條規定，請求被
    告負損害賠償責任。
  (三)台灣地區自93年5 月28日即系爭房屋交屋後至同年8 月底期
    間，共歷經康森颱風（6 月7 日至6 月9 日）、敏督利颱風
    （6 月28日至7 月3 日）、康伯斯颱風（7 月14日至7 月15
    日）、蘭寧颱風（8 月10日至8 月13日）、艾利颱風（8 月
    23日至8 月26日），故原告所稱之「漏水」，是否導因於該
    時期颱風及其外圍環流所帶來之豪大雨進水所致，實非無疑
    。若係因颱風過境之進水，導致原告所稱之漏水情形，被告
    自無擔保責任可言。
  (四)另原告請求精神上損害賠償200,000 元一節，姑且不論侵權
    行為之法律要件是否成立，縱如原告所稱：被告對於系爭房
    屋之漏水應負責任，惟此至多僅造成原告之財產權受有損害
    ，對原告之人格權實未有任何直接損害可言，自無適用民法
    第195 條規定之餘地。
三、證據：提出系爭買賣契約影本1 份為證，並請求傳訊證人甲
    ○○。
    理  由
一、原告主張：其於93年4 月29日經由訴外人公信公司人員梁淑
    芬之居間介紹，與被告簽訂系爭買賣契約，以4,250,000 元
    向被告購買系爭房屋（含坐落土地），被告於訂約時並簽認
    「標的現況說明書」，表示房屋漏水情形已修復，並言明如
    有漏水，必定負責修繕。詎於93年5 月28日交屋後，系爭房
    屋竟發生嚴重漏水情形，經原告不得已先行僱工修繕並支出
    修理費124,720 元，惟漏水情形未見改善，經估價尚須修漏
    費用597,555 元，又原告因系爭房屋之漏水問題，精神上亦
    受有極大損害。被告既於訂約時故意不告知瑕疵，且系爭房
    屋欠缺被告所保證之品質，爰依民法第184 條、第195 條、
    第354 條、第360 條之規定，請求被告賠償922,275 元及利
    息等語。
二、被告則以：原告應就系爭房屋之漏水瑕疵，是否得認為屬民
    法第354 條所稱瑕疵（即程度上是否非無關重要），及是否
    應由被告負責（即瑕疵究存在於危險移轉之前或後），先負
    舉證責任，且應對被告有何故意、過失之侵權行為自負舉證
    之責。又原告所引民法第360 條之規定，須限於買賣之物缺
    少被告所保證之品質，或被告有故意不告知系爭房屋之瑕疵
    時，方有適用，惟原告並未舉證本件符合上開要件之情，故
    原告自無從依民法第360 條規定請求被告負損害賠償責任，
    至原告請求精神慰撫金一節，則顯屬無據等語，資為抗辯。
三、查原告於93年4 月29日經由訴外人公信公司人員梁淑芬之居
    間介紹，與被告簽訂系爭買賣契約，以4,250,000 元向被告
    購買系爭房屋（含坐落土地），被告於訂約時並簽認「標的
    現況說明書」1 紙，嗣後雙方於93年5 月28日交屋等情，為
    兩造所不爭執，並有其等分別提出之系爭買賣契約影本各1
    份（內容相同，附於本院卷第43至48頁、第34至37頁），及
    原告提出之標的現況說明書影本1 紙（本院卷第12頁）在卷
    可憑，足信為真實。再者，原告主張：系爭房屋於交屋後有
    漏水情形一節，業據其提出現場相片多紙為證，且核與證人
    梁淑芬即訴外人公信公司人員所證述之情節相符（見本院94
    年1月6日言詞辯論筆錄），亦堪認屬實。
四、原告於本院之言詞辯論程序，經本院行使闡明權，其陳明：
    本件之請求權基礎為民法第184 條、第195 條（侵權行為責
    任）、第354 條、第360 條（依物之瑕疵擔保責任，請求不
    履行之損害賠償）之規定，並不主張解除契約或請求減少價
    金等語，有本院94年4 月27日言詞辯論筆錄1 份附卷可憑，
    準此，本件之審理範圍及審酌要件，僅限於原告所陳明之上
    開請求權基礎，先予敘明。
五、觀諸兩造之前開陳述，可知本件爭點在於：(一)原告主張：被
    告就系爭房屋之漏水情形，應依民法第360 條規定負損害賠
    償責任一節，有無理由？(二)原告主張：被告就系爭房屋之漏
    水情形應負民法第184 條之侵權行為責任一節，有無理由？
    茲分論如下：
  (一)原告主張：被告就系爭房屋之漏水情形，應依民法第360 條
    規定負損害賠償責任一節，為無理由：
    1.按「買賣之物，缺少出賣人所保證之品質者，買受人得不
      解除契約或請求減少價金，而請求不履行之損害賠償；出
      賣人故意不告知物之瑕疵者，亦同」，民法第360 條定有
      明文。而此規定係就約定物之瑕疵擔保責任所為之特別規
      定，必出賣人就買賣標的物曾與買受人約定，保證有某種
      品質，而其物又欠缺所保證之品質時，或於出賣人故意不
      告知物之瑕疵時，買受人始得依該條規定向出賣人請求不
      履行之損害賠償。苟無此種約定，或出賣人並非故意不告
      知物之瑕疵者，縱其物有滅失或減少其價值，或有滅失或
      減少其通常效用或契約預定效用之瑕疵，亦僅得依同法第
      359 條解除契約或請求減少其價金（參照最高法院71年度
      台上字第208 號之判決要旨）。又按，當事人主張有利於
      己之事實者，就其事實有舉證之責任，民事訴訟法第277
      條前段定有明文。據此，原告即應就「被告曾保證系爭房
      屋具有不會漏水之品質」、「被告故意不告知系爭房屋會
      漏水之瑕疵」之有利事實，自負舉證責任。
    2.證人梁淑芬證稱：被告當初到公信公司來表示要委賣房屋
      ，因為他們夫妻都要調職離開桃園，後來我去現場看房子
      ，在二樓進去的客廳牆壁有脫漆情形，房屋其他部分沒有
      特別的異狀，我告訴被告，要賣房子最好把整個房子重新
      漆一遍，後來我就幫忙介紹甲○○來油漆，隔了7 、8 天
      之後，開始作出售廣告，後來看房子的事情，是公司另1
      位童小姐在處理，等簽約時才又由我負責，買賣雙方有到
      公信公司簽約。「標的現況說明書」是在簽約時同時簽的
      ，被告當時有提到前面（就是我當初看到脫漆的那面牆）
      及二樓主臥室同一面牆，有漏水情形，但他已經修好，所
      以在標的現況說明書上關於第11項有無漏水的部分，才會
      有更改。在交屋後，原告反應房屋後方廚房有漏水，我們
      去查看，確實有漏水等語（見本院94年1 月6 日言詞辯論
      筆錄），核與被告陳述之情節相符，堪予採信。準此，被
      告於簽約時固曾表示系爭房屋之漏水情形業已修繕，惟其
      此項表示尚難解為有保證系爭房屋不會漏水之意思，此外
      ，原告並未舉證被告確有保證房屋不會漏水之事實，故原
      告之此項主張尚難採信。
    3.再者，證人甲○○證稱：當初公信公司的梁淑芬找我去幫
      系爭房屋估價，我去看的結果，2 樓（或3 樓，我不是很
      確定）牆壁有水痕，當時因為沒下雨，所以沒有正在漏，
      當時屋主即被告說只要作局部（牆壁有裂痕的部分，要重
      新補土、油漆），我估價18,000元，這其中包括1,000 元
      是要修補水痕部分（先上底漆，然後作PU處理），我當時
      跟被告說，我不保證這樣處理可以修好，因為鋼骨結構我
      不是很清楚。後來我建議被告全部的牆面重新粉刷，房子
      看起來比較整體，被告同意，價錢共為38,000元，後來買
      主即原告住進去以後，當時有颱風，反應有漏水，仲介公
      司找我去看，我去看的結果（我去看當天有下大雨），房
      屋一樓後面部分，有漏水，但那並不是我當初工作的範圍
      ，所以我也不知道是如何造成的，我也沒辦法修理，因為
      鋼骨結構我不熟。被告找我去整修時並無下雨，我於粉刷
      一樓房屋後方牆壁時，並未察覺漏水情形等語（見同日言
      詞辯論筆錄）；另證人丙○○證稱：我到過系爭房屋2 次
      ，第1 次去修時只是稍微漏水，修理並做預防的工程，第
      1 次與第2 次去看，發現漏水的地方不同，第1 次的漏水
      主要是2 樓窗戶牆邊，當時我看該處有修漏過的痕跡，有
      做過防水膠，據我判斷，第1 次的漏水原因，是因為該屋
      原本是2 層半，原屋主加蓋3 、4 樓，是磚砌加蓋，外面
      有水時，會透過磚牆滲入屋內。第2 次漏水原因，據我判
      斷是隔壁房屋（樓層較原告房屋低，是2 層半）的排水口
      只有1 處，雨勢大時，會積水在其屋頂，積到一定程度就
      會從牆面滲出，滲出來就剛好流到原告的屋子牆面，所以
      第2 次漏水部位就集中在原告房屋該牆面的各個樓層。就
      我看來，該牆面沒有修漏過的痕跡，應該是因為之前隔壁
      房屋沒有積水、滲水，所以系爭房屋沒有漏水。例如之前
      隔壁屋主在下雨時有清理屋頂的水（如清理排水孔不至於
      堵住），或雨勢不大沒積水，就不會造成原告房屋漏水等
      語（見本院94年4 月27日言詞辯論筆錄）；綜觀前開證人
      之證詞，可知被告於出售房屋前確曾僱工修繕原有漏水之
      部位，且該屋於出售前並未發生原告所述之嚴重漏水情形
      ，從而，自難認被告有故意不告知系爭房屋瑕疵之情形，
      故原告主張：被告故意不告知物之瑕疵一節，亦難採信。
    4.據前所述，被告於訂約時並未保證系爭房屋不會漏水，又
      無故意不告知物之瑕疵情形，則原告主張依民法第360 條
      規定請求被告負不履行之損害賠償責任一節，尚屬無據。
  (二)原告主張：被告就系爭房屋之漏水情形應負民法第184 條之
    侵權行為責任一節，為無理由：
    按「因故意或過失，不法侵害他人之權利者，負損害賠償責
    任。故意以背於善良風俗之方法，加損害於他人者亦同」，
    民法第184 條定有明文。準此，原告自應就被告有何故意或
    過失行為，致原告權利受有損害之事實，負舉證責任。惟如
    前所述，被告出售系爭房屋之行為，難認有何故意、過失情
    形，此外，原告又未舉證被告有何故意、過失情節，是以原
    告主張：被告有侵權行為一節，尚難採信，從而其依民法第
    184 條、第195 條規定請求被告負侵權行為之損害賠償責任
    一節，亦屬無據。
六、另按，最高法院87年度台上字第575 號判決意旨雖謂：「買
    賣之物，缺少出賣人所保證之品質者，買受人得不解除契約
    或請求減少價金，而請求不履行之損害賠償；出賣人故意不
    告知物之瑕疵者亦同，民法第360 條定有明文。又出賣人就
    其交付之買賣標的物有應負擔保責任之瑕疵，而其瑕疵係於
    契約成立後始發生，且應可歸責於出賣人之事由所致者，則
    出賣人除負物之瑕疵擔保責任外，同時構成不完全給付之債
    務不履行責任」，惟查，依證人丙○○之前開證詞，若系爭
    房屋之隔壁屋主在下雨時有清理屋頂的水，或雨勢不大沒積
    水，就不會造成系爭房屋漏水，從而系爭房屋之漏水情形是
    否屬可歸責於被告之事由所致者，即非無疑。況另依證人丙
    ○○所證述，可知其原先所估計尚需修漏費用597, 555元之
    估價方式，目前已不可行，應該要另從系爭房屋兩邊鄰房的
    屋頂做防水，且2 、3 年要做一次，修繕費用需另依照坪數
    計算等語（見本院94年4 月27日言詞辯論筆錄），從而原告
    所主張：目前尚需修漏費用597, 555元一節，亦已屬無據。
    綜上，亦難認被告應負不完全給付之債務不履行責任，併此
    敘明。
七、綜上所述，原告依據民法第184 條、第195 條、第354 條、
    第360 條之規定，請求被告賠償922,275 元及自起訴狀繕本
    ，應予駁回。至原告假執行之聲請，因其訴遭駁回而失所附
    麗，應併予駁回。
八、本件事證已臻明確，兩造其餘攻擊及防禦方法，核與判決結
    果不生影響，爰不一一論述，附此敘明。
九、據上論結，本件原告之訴為無理由，依民事訴訟法第78條，
    判決如主文。
中　　華　　民　　國　　94　　年　　5 　　月　　11　　日
                  民事第三庭    法　官　周玉
以上正本係照原本作成
如對本判決上訴，須於判決送達後20日內向本院提出上訴狀
中　　華　　民　　國　　94　　年　　5 　　月　　11　　日
                                書記官　劉致芬
